臺灣高等法院民事裁定
111年度家聲抗字第43號
抗  告  人  王美雅  

上列抗告人因與相對人邱奕翔間聲請假扣押事件，對於中華民國
111年7月27日臺灣桃園地方法院111年度家全字第17號裁定提起
抗告，本院裁定如下： 
    主  文
抗告駁回。
抗告訴訟費用由抗告人負擔。
    理  由
一、本件相對人為保全對抗告人之夫妻分配剩餘財產差額之請求
    ，聲請原法院裁定准其供擔保後，就抗告人之財產在新臺幣
    （下同）382萬4940元範圍內為假扣押。抗告人不服，提起
    抗告。兩造均已提出書狀陳述意見（見本院卷第11至15、69
    至71、75至83、303至309頁、第499至500頁、第511至535頁
    ），合先敘明。
二、抗告意旨略以：相對人於民國108年欺騙伊將名下門牌號碼
    桃園市○○區○○路0000○0號7樓房地（下稱系爭房地）拿去抵
    押增貸600萬元供其投資花用，應償還該筆款項予伊，且伊
    購買系爭房地部分資金為親友贈與，不得計入夫妻剩餘財產
    範圍，相對人對伊並無剩餘財產可資分配請求。伊於111年7
    月25日已對相對人提起離婚訴訟，不會將系爭房地賣掉脫產
    ，原裁定准許相對人假扣押之聲請，顯有違誤，爰依法提起
    抗告等語。
三、按請求及假扣押之原因應釋明之。前項釋明如有不足，而債
    權人陳明願供擔保或法院認為適當者，法院得定相當之擔保
    ，命供擔保後為假扣押。夫或妻基於剩餘財產差額分配請求
    權聲請假扣押者，前項法院所命供擔保之金額不得高於請求
    金額之10分之1，家事事件法第51條準用民事訴訟法第526條
    第1項、第2項、第4項定有明文。故債權人聲請假扣押應就
    其請求及假扣押之原因加以釋明，兩者缺一不可。該項釋明
    如有不足而債權人陳明願供擔保或法院認為適當者，法院始
    得定相當之擔保，命供擔保後為假扣押。若債權人就其請求
    及假扣押之原因有一項未予釋明，法院即不得為命供擔保後
    假扣押之裁定。此所謂請求之原因，係指債權人金錢請求或
    得易為金錢請求之發生緣由；而假扣押之原因，則指有日後
    不能強制執行或甚難執行之虞，即債務人有日後不能強制執
    行或甚難執行之虞或應在外國為強制執行之情形。諸如債務
    人浪費財產、增加負擔、或就其財產為不利益之處分，將達
    於無資力之狀態、或移住遠地、逃匿無蹤或隱匿財產等均屬
    之。至所稱釋明，乃謂當事人提出能即時調查之證據，使法
    院就其主張之事實，得生薄弱之心證，信其大概如此而言。
四、經查：
　㈠假扣押請求部分：
　⒈按假扣押係在本案訟爭尚未判決確定前，預防將來債權人勝
    訴後，不能強制執行或難於執行而設。受理假扣押聲請之法
    院，從形式上審查，如認債權人之請求顯非正當（如當事人
    不適格或顯然與法律規定有違等）時，雖得據以駁回假扣押
    之聲請，然如債權人所主張之債權能否成立，尚待本案辯論
    後判決者，即非假扣押裁定程序所應審究，法院不得遽然駁
    回該假扣押之聲請（最高法院110年度台抗字第18號裁定意
    旨參照）。　
　⒉相對人主張：兩造於99年10月1日結婚，婚後育有1名子女，
    惟有不堪同居之虐待、難以維持婚姻之重大事由，伊擬依民
    法第1052條第1項第3款及第2項規定向原法院訴請離婚，兩
    造婚後財產差額半數約為382萬4940元，伊對抗告人有剩餘
    財產分配請求權等情，業據提出戶籍謄本、敏盛綜合醫院受
    理家庭暴力事件驗傷診斷書、土地及建物登記謄本、相對人
    110年度綜合所得稅各類所得資料清單及全國財產稅總歸戶
    財產查詢清單為憑（見原法院卷第6、8、9、11至15頁），
    抗告人亦表示其於111年7月25日已對相對人提起離婚訴訟，
    堪認相對人就本件假扣押請求原因即於法院判准兩造離婚時
    ，相對人對抗告人即有夫妻剩餘財產差額分配請求權，形式
    上審查，其請求與法律關係無違，並無顯非正當情形，應可
    認已為相當程度之釋明。至抗告人抗辯：相對人積欠伊金額
    600萬元，扣除伊購買不動產受贈自家中長輩之500萬餘元，
    相對人對伊並無剩餘財產可資請求，並提出錄音譯文、手機
    通訊對話截圖、承諾書、原法院支付命令等件（見本院卷第
    413、415、423、425、493、527頁）云云，依前揭說明，均
    屬本案訴訟有無理由問題，非本件假扣押裁定程序所能審究
    。抗告人此部分辯解，並無可採。
　㈡假扣押原因部分：
　  相對人主張：抗告人多次向其表明要出售系爭房地還債，且
    已找房仲業者看房估價，有脫產隱匿財產之虞，使財產減少
    ，顯有日後不能強制執行或甚難執行等語，業據提出抗告人
    帶房屋仲介看屋估價之影片光碟、兩人間line對話截圖（見
    原法院卷第7、10頁）；依該對話截圖內容，抗告人表明：
    「2022/6/1本人再度提醒邱先生，這已是我第50次表明要賣
    掉房子還債務，這樣孩子也不必跟我到公司。可以有更好的
    生活品質」等詞，抗告人並未否認其真正，以足使法院得薄
    弱之心證，信其主張假扣押之原因已有部分釋明，相對人又
    陳明願供擔保以補釋明不足，其就抗告人假扣押之聲請應予
    准許。抗告人雖辯以：伊自111年1月1日至同年8月11日止並
    未調閱系爭房地謄本、經銀行於111年8月17日通知已通過房
    貸紓困寬緩方案，並無出售系爭房地云云（見本院卷第513
    、521、523頁），惟委託出售房地，並不以調閱謄本為必要
    ，其自111年9月12日起是否無須繳納貸款，與其原是否有出
    售系爭房地意圖無涉，是抗告人事後所提出前開證物，尚不
    足推認相對人聲請假扣押時之釋明不足，抗告人所辯，亦無
    足取。
五、綜上所述，相對人本件假扣押之聲請，於法有據，應予准許
    。原裁定依民事訴訟法第526條第4項規定，准相對人以請求
    金額10分之1即38萬2494元供擔保後為假扣押，並依職權裁
    定抗告人以382萬4940元為相對人供擔保後，得免為或撤銷
    假扣押，核無違誤。抗告意旨指摘原裁定不當，聲明廢棄，
    為無理由，應予駁回。
六、據上論結，本件抗告為無理由，爰裁定如主文。　
中　　華　　民　　國　　111 　年　　9 　　月　　29　　日
                  家事法庭
                      審判長法  官  李媛媛 
                            法  官  賴秀蘭
                            法  官　陳筱蓉
正本係照原本作成。
本裁定除以適用法規顯有錯誤為理由外，不得再抗告。如提起再
抗告，應於收受送達後10日內委任律師為代理人向本院提出再抗
告狀。並繳納再抗告費新臺幣１千元。
中　　華　　民　　國　　111 　年　　9 　　月　　30　　日
　　　　　　　　　　　　　  書記官  陳珮茹